【裁判字號】    95,上訴,1058
【裁判日期】    950907
【裁判案由】    偽造文書等
【裁判全文】
臺灣高等法院高雄分院刑事判決        95年度上訴字第1058號
上  訴  人
即  被  告  丙○○
上列上訴人因偽造文書等案件，不服臺灣高雄地方法院95年度訴
字第623 號中華民國95年5 月9 日第一審判決（起訴案號：臺灣
高雄地方法院檢察署95年度偵字第4327號），提起上訴，本院判
決如下：
    主  文
上訴駁回。
    事  實
一、丙○○前因搶奪案件，經台灣高雄地方法院以90年度訴字第
    2892 號 判處有期徒刑1 年6 月確定，於92年4 月5 日執行
    完畢出監。
二、丙○○基於意圖為自己不法所有之竊盜犯意，於94年12月17
    日下午4 時許，駕駛甲○○所有車號L3－6930號箱型小貨車
    ，至乙○○位於高雄縣橋鄉○○路267 號住處，竊得乙○○
    所有之臺北富邦銀行信用卡1 張（卡號0000－0000－0000－
    0000號。丙○○竊盜部分業由原審法院另案判處有期徒刑2
    年4 月，上訴本院後經判決上訴駁回在案），復因所駕前開
    車輛油料將盡，竟與甲○○另起犯意，共同基於行使偽造私
    文書及意圖為自己不法所有之詐欺取財概括犯意聯絡，先後
    為下列冒名刷卡消費之行為：
 (一) 於94年12月17日下午5 時1 分許，同乘前開小貨車，至高雄
    市○鎮區○○路2 號「中國石油股份有限公司瑞豐加油站」
    （下稱瑞豐加油站）加油後，推由甲○○冒用乙○○之名義
    ，持上開信用卡刷卡，並由甲○○在舊式簽帳單（一式三聯
    ）上，以複寫方式偽簽乙○○之署押，而偽造前開簽帳單，
    持向加油站員工支付購買汽油之油價243 元而行使，致瑞豐
    加油站員工陷於錯誤，誤信其係真正之信用卡持有人而交付
    汽油，同意其簽帳消費，足生損害於乙○○及瑞豐加油站。
 (二) 於94年12月17日下午5 時24分許，2 人同至高雄市○鎮區○○路500 號「寶貝屋童裝行」，亦推由甲○○持上開信用卡
    分2 次刷卡消費（金額分別為10,750元、2,400 元，總計13
    ,150 元） 購買童裝10套、白色BEBABY牌外套2 件，並由甲○○於新式簽帳單（無簽名複寫）2 張上，偽簽乙○○之署
    押，而偽造上開簽帳單，持向該童裝行員工以為支付購買商
    品之價金而行使，使上開童裝行員工陷於錯誤，誤信其為真
    正信用卡持有人而交付所購買之商品，並同意其以信用卡簽
    帳消費，足生損害於乙○○及寶貝屋童裝行，甲○○並於刷
    卡後將上開信用卡丟棄。嗣為警於95年1 月19日下午4 時15
    分許，在甲○○上址住處查獲，並扣得上開白色BEBABY牌外
    套2 件。
三、丙○○明知甲○○並未持槍朝其射擊，因與甲○○為細故爭
    吵後，懷恨在心，為使甲○○受刑事追訴，竟於95年1 月16
    日下午12時25分許及同日下午3 時50分許，在高雄市政府警
    察局苓雅分局向員警誣告稱：甲○○曾於95年1 月7 日凌晨
    1 時許，在高雄縣大寮鄉萬大橋下持92型制式手槍朝其射擊
    等語，而誣告甲○○涉犯槍砲彈藥刀械管制條例之罪。嗣於
    95年2 月14日上午10時20分許檢察官偵訊時，復自白並無此
    事，其係與甲○○因細故吵架，始向警誣告甲○○持有槍彈
    犯罪等語，而查獲上情。
四、案經高雄市政府警察局苓雅分局及高雄縣政府警察局岡山分
    局、仁武分局分別報請臺灣高雄地方法院檢察署檢察官偵查
    起訴。
    理  由
一、訊據被告丙○○坦承上揭向警察誣告甲○○持有槍彈犯罪之
    犯行，惟矢口否認有冒名使用被害人乙○○之信用卡消費之
    偽造私文書、詐欺犯行，辯稱：乙○○之信用卡伊竊得後，
    交給甲○○使用，是甲○○在簽帳單上偽簽乙○○之署名，
    伊不應負偽造文書、詐欺之刑責云云
二、經查：(一)上開誣告之犯罪事實，除據被告於偵查、原審及本
    院審理中自白外，且經甲○○在偵查中具結證述屬實（偵字
    第4327號卷34頁），並有被告丙○○於95年1 月16日警詢陳
    述筆錄2 份（苓雅分局警卷第24、29頁）。(二)上揭冒名持乙○○之信用卡消費，偽簽「乙○○」署名簽帳以支付消費款
    之詐欺、偽造文書犯罪事實，業據被告丙○○在偵查中供稱
    ：伊竊得乙○○之信用卡後，剛好車子沒油了，伊才想到持
    信用卡試試可不可以刷卡消費，加油後又去買童裝。買童裝
    時伊係與甲○○一齊進入店家，伊將信用卡交給甲○○刷卡
    等語（偵字第4327號卷第25、28頁），在原審中供述：伊竊
    得乙○○之信用卡後，開車去找甲○○，半途車子沒油，伊
    身上沒錢，就跑到工地去找甲○○，結果甲○○也沒錢，伊
    才想到使用乙○○之信用卡去刷卡加油等語（原審卷第116
    頁）。核與共同被告甲○○在原審供述之被告丙○○交予持
    用人為乙○○之信用卡，推由其冒名刷卡簽帳消費之情節相
    符，且經被害人乙○○、郭美雯在警詢中指證上開被害情節
    甚詳，足認被告係與甲○○共同行使偽造私文書、詐欺取財
    甚為明確。此外，並有監視器錄影翻拍被告駕車前往加油之
    照片2 幀、贓物照片4 幀、簽帳單3 張（瑞豐加油站1張 、
    寶貝屋童裝行2 張）；台北富邦銀行冒刷信用卡明細表1 紙
    在卷可稽，及以上開冒名刷卡方式購得之白色BEBABY牌外套
    2 件扣案為憑。被告空言辯稱：是甲○○持乙○○之信用卡
    簽名刷卡，伊不必負偽造文書、詐欺之刑責云云，顯係卸責
    之詞，並不足採。
    (三)綜上所述，本件事證明確，被告上揭犯行堪以認定。
三、核被告丙○○冒用真正持卡人名義至特約商店刷卡，偽簽持
    卡人署名於簽帳單購物消費，施用詐術使特約商店陷於錯誤
    ，誤以為被告即真正持卡人而交付商品，所為係犯刑法第21
    6 條、第210 條之行使偽造私文書罪、第339 條第1 項之詐
    欺取財罪，其誣告甲○○持有槍彈犯罪係犯同法第169 條第
    1 項之誣告罪。所犯偽造「乙○○」之署押係偽造信用卡簽
    帳單私文書之階段行為，又偽造私文書之低度行為復為行使
    之高度行為吸收，均不另論罪。被告丙○○與甲○○間就上
    開行使偽造私文書及詐欺取財罪間，有犯意聯絡及行為分擔
    ，應論以共同正犯。
四、按被告行為後，刑法第56條連續犯之規定，業於94年2 月2
    日修正公布刪除，並於95年7 月1 日施行，則被告之犯行，
    因行為後新法業已刪除連續犯之規定，此刪除雖非犯罪構成
    要件之變更，但顯已影響行為人刑罰之法律效果，自屬法律
    有變更，依新法第2 條第1 項規定，比較新、舊法結果，仍
    應適用較有利於被告之行為時法律即舊法論以連續犯（最高
    法院95年第8 次刑事庭會議決議參照）。被告丙○○多次行
    使偽造私文書、詐欺取財犯行，均係分別基於概括犯意反覆
    為之，為連續犯，應分別依刑法第56條之規定論以行使偽造
    私文書、詐欺取財之1 罪，並加重其刑。又查被告行為後，
    95 年7月1 日修正施行之刑法，刪除第55條關於牽連犯之規
    定。本件被告所犯上開行使偽造私文書、詐欺取財等2 罪具
    有方法目的之牽連犯關係，依修正前即行為時之規定，應從
    一重之罪處斷；依修正後之刑法既已刪除牽連犯之規定，則
    所犯上述各罪應依數罪併罰之規定分論併罰。比較新舊法之
    規定，修正後之規定並非較有利於被告，依刑法第2 條第1
    項之規定，應適用行為時之法律，即適用修正前刑法第55條
    牽連犯之規定，從一重之行使偽造私文書罪處斷。被告丙○○所犯行使偽造私文書及誣告罪間，犯意各別，行為互殊，
    應予分論併罰。又被告行為後，刑法第51條業於民國94年2
    月2日修正公布，並於95年7 月1 日施行，修正前刑法第51
    條規定：「數罪併罰，分別宣告其罪之刑，依左列各款定其
    應執行者：」其中第5 款規定：「宣告多數有期徒刑者，於
    各刑中之最長期以上，各刑合併之刑期以下，定其刑期。但
    不得逾二十年。」修正後刑法第51條第5 款規定：「宣告多
    數有期徒刑者，於各刑中之最長期以上，各刑合併之刑期以
    下，定其刑期。但不得逾三十年。」比較結果，修正後刑法
    並非較有利於行為人，依刑法第2 條第1 項前段之規定，仍
    應依修正前刑法第51條第5 款，定其應執行之刑。又上開牽
    連犯、連續犯、數罪併罰規定，修正後之規定係以適用行為
    時法為原則，因此原判決雖未及比較適用，然上訴本院後，
    經比較新舊法，行為後之法律並非較有利於行為人，仍應適
    用行為時法，則原判決適用行為時法即無不當，自不構成撤
    銷之事由，併予敘明。
五、被告丙○○前有如事實欄第一段所示之犯罪科刑、執行情形
    ，有臺灣高等法院被告前案紀錄表1 份在卷可按，其於受有
    期徒刑執行完畢後，5 年內故意再犯本件有期徒刑以上之罪
    ，不論依修正前之刑法第47條，或修正後之刑法第47條第1
    項之規定，均構成累犯，對被告而言並無有利或不利之情形
    ，自不生新舊法比較之問題，應逕依修正前之刑法第47條，
    論以累犯，並加重其刑，並與前揭連續犯加重其刑部分遞加
    重之。被告誣告甲○○持槍朝其射擊後，復於95年2 月14日
    上午10時20分許檢察官偵訊時自白並無此事，係與甲○○因
    細故吵架，始對其誣告等語（見高雄地檢署95年度偵字第43
    27號偵卷第28頁）。是其於所誣告之案件裁判確定前自白，
    爰依刑法第172 條之規定減輕其刑（本件被告誣告甲○○持
    有槍彈案雖尚未經偵查起訴，但參照最高法院31年上字第22
    11號判例意旨，被告仍得依刑法第172 條規定減輕其刑），
    其同時具有刑之加重及減輕事由，應依法先加後減之。
六、原審因依刑法第216 條、第210 條、第339 條第1 項、修正
    前刑法第55條、刑法第169 條第1 項規定（原判決據上論結
    欄贅引罰金罰鍰提高標準條例第2 條），並審酌被告丙○○
    共同盜刷他人之信用卡消費，價值觀念偏差，且盜刷金額逾
    萬元，犯罪所生危害均非輕微；丙○○任意設詞誣攀甲○○
    入罪，無端浪費偵查機關人力時間，並使甲○○受刑事偵查
    ，蒙受刑事處罰之危險等一切情狀，分別量處有期徒刑1 年
    、9 月，並依修正前刑法第51條第5 款規定，定其應執行之
    刑為有期徒刑1 年8 月。並敘明共同被告甲○○在原審雖供
    稱所偽簽之3 張簽帳單均係舊式即一式三聯之簽帳單，惟經
    原審核閱該3 張簽帳單，其中僅瑞豐加油站之簽帳單屬舊式
    簽帳單（複寫第二、三聯）；「寶貝屋童裝行」之簽帳單2
    張則屬新式之簽帳單（無複寫之第二、三聯），此有寶貝屋
    童裝行簽帳單正本2 張（見岡山分局警卷第23頁）、瑞豐加
    油站簽帳單影本1 張（同上警卷第24頁）在卷可參。而前寶
    貝屋童裝行（原判決誤載為「瑞豐加油站」）簽帳單2 張及
    瑞豐加油站簽帳單之第一聯既由共同被告甲○○持有，且係
    因本件犯罪所得之物，均應依刑法第38條第1 項第3 款之規
    定沒收之；至瑞豐加油站簽帳單之第二、三聯已分別交由特
    約商店及信用卡中心留存，非屬被告所有，毋庸宣告沒收。
    惟該3 張簽帳單上偽造之「乙○○」簽名共5 枚（偽造於寶
    貝屋童裝行之2 張簽帳單上共2 枚；偽造於瑞豐加油站之簽
    帳單第一聯上及複寫於第二、三聯上共3 枚），仍應依刑法
    第219 條規定，不問屬於犯人與否，均沒收之等關於沒收之
    意旨。本院認原判決關於丙○○部分（共同被告甲○○部分
    已因被告甲○○撤回上訴而確定）認事用法均無違誤，量刑
    亦稱允當。被告上訴意旨矢口否認犯罪，並無足取，上訴為
    無理由，應予駁回。
據上論結，應依刑事訴訟法第368條，判決如主文。
本案經檢察官郭振昌到庭執行職務。
中    華    民    國    95    年    9     月    7     日
                  刑事第一庭    審判長法  官  郭雅美
                                      法  官  范惠瑩
                                      法  官  莊崑山
以上正本證明與原本無異。
如不服本判決應於收受本判決後10日內向本院提出上訴書狀，其
未敘述上訴理由者，並得於提起上訴後10日內向本院補提理由書
狀（均須按他造當事人之人數附繕本）「切勿逕送上級法院」。
中    華    民    國    95    年    9     月    7     日
                                      書記官  邱麗莉
附錄本件判決論罪科刑法條：
刑法第169 條第1 項
意圖他人受刑事或懲戒處分，向該管公務員誣告者，處7 年以下
有期徒刑。
刑法第210 條
偽造、變造私文書，足以生損害於公眾或他人者，處5 年以下有
期徒刑。
刑法第216 條
行使第210 條至第215 條之文書者，依偽造、變造文書或登載不
實事項或使登載不實事項之規定處斷。


司法院資訊處製作；財團法人民間司法改革基金會備份。
